【裁判字號】    95,台上,1187
【裁判日期】    950309
【裁判案由】    殺人
【裁判全文】
最高法院刑事判決            九十五年度台上字第一一八七號
    上   訴   人  台灣高等法院檢察署檢察官
    上訴人即被告  甲○○
                          24.
    選 任辯護 人  巨克安律師
上列上訴人等因被告殺人案件，不服台灣高等法院中華民國九十
五年一月四日第二審判決（九十四年度上重訴字第一０五號，起
訴案號：台灣桃園地方法院檢察署九十四年度偵字第一一二九七
號），提起上訴，本院判決如下：
    主  文
上訴駁回。
    理  由
按刑事訴訟法第三百七十七條規定，上訴於第三審法院，非以判
決違背法令為理由，不得為之。是提起第三審上訴，應以原判決
違背法令為理由，係屬法定要件。如果上訴理由狀並未依據卷內
訴訟資料，具體指摘原判決不適用何種法則或如何適用不當，或
所指摘原判決違法情事，顯與法律規定得為第三審上訴理由之違
法情形，不相適合時，均應認其上訴為違背法律上之程式，予以
駁回。本件原判決認定上訴人即被告甲○○於民國九十四年六月
十九日凌晨零時三十分許，酒後（未達心神喪失或精神耗弱之狀
態）返回桃園縣中壢市○○街二十六巷二十二號四樓住處，在一
樓門外大聲喧鬧，適其鄰居陳慧記亦因喝酒，不滿被告妨害其安
寧，下樓勸阻，雙方因而發生激烈口角。乃被告明知以鋁製球棒
揮擊人之頭、胸及腹部等要害，足以致人於死，仍基於殺人之犯
意，取出其所有之鋁製球棒一支，雙手高舉該球棒猛力揮擊陳慧
記之頭部、胸部、腹部、背後兩胛部、右上臂、兩前臂等處，致
陳慧記受有胸腹部鈍傷、右肺下葉下緣挫傷瘀血、肝臟嚴重破裂
、左顳部鈍器傷、背後兩胛部鈍器傷瘀血、右上臂鈍器傷、肱骨
骨折、兩前臂鈍器防禦性外傷等傷害。嗣經警送醫急救，終因胸
腹部鈍傷，肝臟嚴重破裂引發失血性休克，於同日十一時許不治
死亡等情，爰撤銷第一審之判決，改判仍論處被告殺人罪刑，已
敘明其所憑之證據及認定之理由；而以被告否認犯罪所持之辯解
為不足採，予以指駁綦詳。所為論敘，俱有卷存之證據資料可資
覆按，從形式上觀察，並無判決違背法令之情形存在。復查原判
決依憑被告之供述，證人蔡易達、陳昕陽、黃慶得、蔡麗琴等人
之證言，參酌勘驗筆錄、相驗屍體證明書、驗斷書、法務部法醫
研究所鑑定書、現場照片及扣案之鋁製球棒等卷證資料，綜合研
析判斷，以被告持以行兇之鋁製球棒，質地堅硬，用以攻擊人體
要害，足以致命，而被告又係以雙手高舉該球棒猛力接續毆打陳
慧記之頭、胸及腹部等要害，並因此造成陳慧記肝臟嚴重破裂等
傷害，不治死亡，堪認其下手之猛，殺意甚堅，顯非基於傷害之
犯意為之。又被告行兇後，即攜帶球棒返回住處，藏置於臥房之
衣櫥內，並更換衣服，再下樓前往便利商店購買香菸，亦足見其
行兇時之精神狀態正常，尚無精神耗弱或心神喪失之情事，已詳
敘其斟酌取捨而得心證之理由，核與經驗法則及論理法則無違。
被告上訴意旨猶執陳詞辯解，泛稱其與被害人素昧平生，並無加
以殺害之動機，僅因雙方均已酒醉，相互挑釁致引發衝突；且其
本意在於教訓被害人，又因酒後不知下手輕重，實無殺人之犯意
等語，徒就原審採證認事職權之適法行使，及判決內已明白論斷
之事項，憑己見砌詞指摘，並為單純事實上之爭執，不符第三審
上訴之法定要件。再，刑之量定，屬實體法上賦予法院職權裁量
之事項，倘未逾越法定刑度，亦無失出或失入之情形，即不得任
意指為違法。原判決依刑法第五十七條規定，審酌被告犯罪之一
切情狀，量處有期徒刑十五年，褫奪公權六年，理由內已詳加論
列（見原判決第六面第二十八行至第七面第十七行），並無檢察
官上訴意旨所稱判決不載理由之違法情形。又本件檢察官於起訴
書中未為求刑之表示；原審審理中，審判長命為科刑辯論時，檢
察官亦表示沒有意見等語（見原審卷第五十一頁），尤不得執此
再事爭辯，漫指原判決量刑失當，據為第三審上訴之合法理由。
被告及檢察官上訴意旨指摘之各節，均與法律規定得為第三審上
訴理由之違法情形，不相適合，其上訴為違背法律上之程式，應
予駁回。
據上論結，應依刑事訴訟法第三百九十五條前段，判決如主文。
中    華    民    國  九十五  年    三    月    九    日
                      最高法院刑事第二庭
                          審判長法官  紀  俊  乾
                                法官  黃  正  興
                                法官  陳  東  誥
                                法官  池  啟  明
                                法官  洪  佳  濱
      本件正本證明與原本無異
                                      書  記  官
中    華    民    國  九十五  年    三    月   十三   日
                                                      V


司法院資訊處製作；財團法人民間司法改革基金會備份。
